【裁判字號】    99,易,1605
【裁判日期】    990629
【裁判案由】    毒品危害防制條例
【裁判全文】
臺灣臺北地方法院刑事判決              99年度易字第1605號
公  訴  人  臺灣臺北地方法院檢察署檢察官
被      告  甲○○
上列被告因違反毒品危害防制條例案件，經檢察官提起公訴（99
年度毒偵字第1777號），嗣被告於本院準備程序就被訴事實為有
罪之陳述，經告知簡式審判程序意旨，並經檢察官、被告之同意
後，本院裁定改依簡式審判程序審理、判決如下：
    主  文
甲○○施用第二級毒品，累犯，處有期徒刑伍月，如易科罰金以
新臺幣壹千元折算壹日。
    事  實
一、甲○○前於民國89年間因施用毒品案件，經本院以89年度毒
    聲字第1056號裁定送觀察、勒戒後，認無繼續施用毒品傾向
    ，由臺灣臺北地方法院檢察署檢察官於89年5月9日，以89年
    度毒偵字第1450號不起訴處分確定；嗣於同年間又因施用毒
    品案件，經本院以89年度毒聲字第3228號裁定送觀察、勒戒
    後，認有繼續施用毒品傾向，由本院以90年度毒聲字第704
    號裁定送戒治處所施以強制戒治，嗣因無強制戒治之必要，
    經本院以90年度毒聲字第177號裁定停止戒治，於90年9月11
    日並付保護管束出監，迄91年3 月26日因保護管束期滿未經
    撤銷而認強制戒治執行完畢，惟其又因施用毒品，經本院於
    91年3月27日以91年度毒聲字第632號裁定撤銷停止戒治復令
    入戒治處所強制戒治，但本件已因保護管束期滿後，故未再
    執行強制戒治，是同案則經本院以90年度簡字第1150號判決
    判處有期徒刑6 月確定，並於91年12月28日執行完畢；其復
    於92年間，又因施用毒品案件，除經本院以92年度毒聲字第
    2151號裁定施以強制戒治（此因毒品危害防制條例修正，並
    未執行），復經本院以92年度易字第2484號刑事判決判處有
    期徒刑7 月確定，並於93年11月15日執行完畢（以上不構成
    累犯）；其復於95年間因施用毒品案件，經本院分別以95年
    度易字第622 號、95年度易字第1588號判決各判處有期徒刑
    10月確定；其又於同年間因妨害公務案件，經本院以95年度
    簡字第3821號判決就妨害自由部分判處有期徒刑4 月，就妨
    害公務部分判處有期徒刑3月，並定應執行刑有期徒刑5月確
    定，嗣經本院以96年度聲減字第734號裁定就上開3案件之宣
    告刑依中華民國96年罪犯減刑條例各減為有期徒刑5月、5月
    、2月、1月又15日，並定應執行刑有期徒刑1 年確定，嗣於
    96年9 月28日執行完畢，翌（29日）日出監（此部分構成累
    犯）；其復於99年間因施用毒品案件，經本院以99年度簡字
    第362號判處有期徒刑6月在案（此部分並不構成累犯）。
二、詎甲○○仍不知戒絕毒癮，明知甲基安非他命業經公告列為
    毒品危害防制條例第2 條第2 項第2 款之第二級毒品，不得
    非法持有、施用，仍未戒除施用毒品之習性，竟基於施用第
    二級毒品甲基安非他命之犯意，於99年3 月29日（起訴書誤
    載為99年3月26日）凌晨1時許，在真實姓名年籍不詳、綽號
    「小胖」之友人位在臺北市○○區○○路之某地住處，以將
    第二級毒品甲基安非他命加入玻璃球吸食器予以燒烤，並吸
    用煙霧之方式，施用第二級毒品甲基安非他命 1次。嗣甲○
    ○於99年3 月30日，主動前往臺北市政府警察局信義分局吳
    興街派出所自首而願接受裁判，經警方採集甲○○之尿液送
    台灣尖端先進生技醫藥股份有限公司檢驗結果，其尿液呈甲
    基安非他命陽性反應，始悉上情。
三、案經臺北市政府警察局信義分局報告臺灣臺北地方法院檢察
    署檢察官偵查起訴。
    理  由
壹、程序方面
一、按除被告所犯為死刑、無期徒刑、最輕本刑為三年以上有期
    徒刑之罪或高等法院管轄第一審案件者外，於法院行準備程
    序進行中，被告先就被訴事實為有罪之陳述時，審判長得告
    知被告簡式審判程序之旨，並聽取當事人、代理人、辯護人
    及輔佐人之意見後，裁定進行簡式審判程序；又簡式審判程
    序之證據調查，不受刑事訴訟法第159 條第1 項、第161 條
    之2 、第161 條之3 、第163 條之1 及第164 條至第170 條
    規定之限制，刑事訴訟法第273 條之1 第1 項、第273 條之
    2 分別定有明文。
二、查被告甲○○所犯為死刑、無期徒刑、最輕本刑為三年以上
    有期徒刑以外之罪，且非高等法院管轄第一審之案件，其於
    準備程序就前揭被訴事實為有罪之陳述，經本院告知簡式審
    判程序之旨，並聽取當事人之意見後，認無不得或不宜改依
    簡式審判程序進行之處，爰依刑事訴訟法第273條之1第1 項
    ，改行簡式審判程序，合先敘明。
貳、實體方面
一、上揭事實，業據被告於警詢、偵訊及本院99年6 月18日準備
    程序、審判程序時均供承不諱（見臺灣臺北地方法院檢察署
    99年度毒偵字第1777號偵查卷，第6頁至第8頁、第30頁至31
    頁；本院卷第37頁至第41頁），且被告上開為警所採取之尿
    液，送經台灣尖端先進生技醫學股份有限公司以氣象層析質
    普儀（GC/MS ）法進行鑑驗，結果呈嗎啡及可待因等陽性反
    應，此有卷附台灣尖端先進生技醫藥股份有限公司出具之濫
    用藥物檢驗報告暨結文、臺北市政府警察局偵辦毒品案件尿
    液檢體委驗單、臺北市政府警察局信義分局刑事案件報告單
    、毒品案件涉嫌人犯基本資料移送報告表各1 紙在卷足憑（
    見同上偵卷第5 頁、第10至12頁、第15頁）。綜上，足見被
    告之自白與事實相符，應堪採信。
二、按毒品危害防制條例於92年7 月9 日修正公布，自93年1 月
    9 日施行，其中第20條、第23條將施用毒品之刑事處遇程序
    區分為「初犯」、「5 年內再犯」、「5 年後再犯」。依其
    立法理由之說明：「初犯」，經觀察、勒戒或強制戒治，應
    為不起訴處分或不付審理之裁定；經觀察、勒戒或強制戒治
    執行完畢釋放後，「5 年內再犯」者，因其再犯率甚高，原
    實施之觀察、勒戒及強制戒治既已無法收其實效，爰依法追
    訴或裁定交付審理。至於經觀察、勒戒或強制戒治執行完畢
    釋放，「5 年後再犯」者，前所實施之觀察、勒戒或強制戒
    治已足以遮斷其施用毒品之毒癮，為期自新及協助其斷除毒
    癮，仍用「初犯」規定，先經觀察、勒戒或強制戒治之程序
    。從而，依修正後之規定，祇於「初犯」及「5 年後再犯」
    2 種情形，有其追訴條件之限制，即須於初犯經觀察、勒戒
    或強制戒治釋放後，5 年內均無施用毒品之行為，始能認其
    前所實施之觀察、勒戒或強制戒治已足遮斷毒癮，而得於5
    年後再犯時，再予適用初犯之規定，重行觀察、勒戒等程序
    。倘5 年內已經再犯，經依法再為保安處分或追訴處罰，縱
    其第3 次（或第3 次以上）施用毒品之時間，在初犯之保安
    處分執行完畢釋放5 年以後，即與「5 年後再犯」之情形有
    別，且因已於「5 年內再犯」，顯見其再犯率甚高，原實施
    觀察、勒戒或強制戒治，已無法收其實效，自無再經觀察、
    勒戒及強制戒治之必要，應由檢察官逕行起訴，始符新法修
    正之本旨（最高法院95年第7 次刑事庭會議決議、98年度台
    非字第211 號判決意旨參照）。查被告前於89年間因施用毒
    品案件，經本院以89年度毒聲字第1056號裁定送觀察、勒戒
    後，認無繼續施用毒品之傾向，於89年5月8日執行完畢，並
    經臺灣臺北地方法院檢察署檢察官以89年度毒偵字第1450號
    處分不起訴確定，嗣於前開觀察、勒戒執行完畢後，又於同
    年間因施用毒品案件，經本院以89年度毒聲字第3228號裁定
    送觀察、勒戒後，認有繼續施用毒品傾向，經本院以90年毒
    聲字第704 號裁定送戒治處所施以強制戒治，嗣因認其無繼
    續強制戒治之必要，經本院以90年度毒聲字第1788號裁定停
    止戒治，於90年9月11日停止戒治付保護管束出監，嗣於91
    年3 月26日保護管束期滿未經撤銷視為強制戒治執行完畢；
    其又施用毒品，經本院以91年度毒聲字第632 號裁定撤銷停
    止戒治復令入戒治處所強制戒治，惟已於保護管束期滿後，
    而未再執行強制戒治，同案經本院以90年度簡字第1150號判
    處有期徒刑6 月確定等情，有臺灣高等法院被告前案紀錄表
    在卷可考。因此，本次施用毒品犯行距初犯經觀察、勒戒執
    行完畢釋放日已逾5年，惟被告在上開強制戒治執行完畢後5
    年內，既已再犯施用毒品罪，並經追訴、處罰，揆諸前揭說
    明，其本次施用毒品之犯行與毒品危害防制條例第20條第3
    項所稱之「5 年後再犯」即屬有別，是公訴人依法追訴，於
    法並無不合，本院自應依法論科。
三、按甲基安非他命係毒品危害防制條例第2條第2項第2 款所稱
    之第二級毒品，不得非法持有、施用。核被告甲○○所為係
    犯毒品危害防制條例第10條第2 項之施用第二級毒品罪。其
    施用第二級毒品前之持有甲基安非他命之低度行為，應為施
    用之高度行為所吸收，不另論罪。又被告有如事實欄所載前
    案科刑及執行情形，有臺灣高等法院被告前案紀錄表在卷可
    稽，其於有期徒刑執行完畢後5 年內，故意再犯本案有期徒
    刑以上之罪，為累犯，應依刑法第47條第1 項之規定加重其
    刑。另查被告於有偵查犯罪權限之公務員知悉本件犯行前，
    於上揭施用第二級毒品後之隔日即99年3 月30日，主動前往
    臺北市政府警察局信義分局吳興街派出所自首本件犯行，並
    願接受裁判之事實，有臺北市政府警察局信義分局刑事案件
    移送書、99年3 月30日該分局吳興街派出所警詢筆錄在卷可
    憑（見上開偵卷第1頁、第7頁），是被告於訴追機關尚不知
    何人犯罪前，即向訴追機關主動坦承上開犯行，並自願接受
    裁判，已符合自首之要件，爰依刑法第62條前段規定，減輕
    其刑。
四、玆審酌被告前曾因施用毒品案件，經施以上開觀察、勒戒及
    強制戒治執行完畢釋放出所後之5 年內，再多次因施用上開
    毒品案件，分別經追訴、處罰，復於98年12月間因施用第二
    級毒品甲基安非他命案件，經本院判處有期徒刑6 月在案，
    均有臺灣高等法院被告前案紀錄表在卷可佐，是其再犯本件
    施用第二級毒品甲基安非他命之犯行，足見被告戒毒意志不
    堅，迄未戒除施用毒品之惡習，亦未能體悟施用毒品對自己
    、家人造成之傷害及社會負擔，，自屬可議，惟念其犯後坦
    承犯行，犯後態度尚稱良好，並有悔改決心，且施用毒品乃
    自戕行為，未對他人造成危害，及其施用次數、時間等一切
    情狀，其經核已符合刑法第62條前段規定之要件，與上開累
    犯規定，並依法先加後減之，爰量處如主文所示之刑，並諭
    知易科罰金之折算標準，以鼓勵有戒毒決心之被告，及時醒
    悟戒絕毒癮，用啟自新。
據上論斷，應依刑事訴訟法第273 條之1第1項、第299條第1項前
段，毒品危害防制條例第10條第2 項，刑法第11條前段、第47條
第1 項、第62條前段，判決如主文。
本案經檢察官陳國安到庭執行職務。
中    華    民    國    99    年    6     月    29    日
                    刑事第十九庭法  官  施添寶
以上正本證明與原本無異。
                                書記官  陳弘文
中    華    民    國    99    年    6     月    29    日
如不服本判決應於收受本判決後10日內向本院提出上訴書狀，並
應敘述具體理由，如未敘述上訴理由者，應於上訴期間屆滿後20
日內補提理由書狀於本院（均須按他造當事人之人數附繕本）「
切勿逕送上級法院」。告訴人或被害人如對於本判決不服者，應
具備理由請求檢察官上訴，其上訴期間之計算係以檢察官收受判
決正本之日期為準。
附錄本案所犯法條全文
毒品危害防制條例第10條第2項
施用第二級毒品者，處3年以下有期徒刑。

司法院資訊處製作；財團法人民間司法改革基金會備份。
